【裁判字號】    89,訴,2532
【裁判日期】    891117
【裁判案由】    清償債務
【裁判全文】
臺灣高雄地方法院民事判決  八十九年度訴字第二五三二號
    原      告  第一商業銀行股份有限公司旗山分行
    法定代理人  甲○○
    訴訟代理人  丙○○
    被      告  乙○○
右當事人間請求清償債務事件，本院判決如左：
    主    文
原告之訴及假執行之聲請均駁回。
訴訟費用由原告負擔。
    事    實
甲、原告方面：
一、聲明：
  (一)被告應給付原告新台幣（下同）八十萬六千六百六十七元，及自民國八十八年九
    月十六日起至清償止，按週年利率百分之十點四九計算之利息，其逾期在六個月
    以內部分，按上開利率百分之十，超過六個月部分，按上開利率百分之二十計算
    之違約金。
  (二)訴訟費用由被告負擔。
  (三)願供擔保，請准宣告假執行。
二、陳述：
  (一)緣林秀鑾於八十五年十一月一日邀同被告乙○○為連帶保證人，向聲請人借款一
    百萬元，約定借款期限自八十五年十一月一日起至八十六年十一月一日止，按月
    給付利息，到期清償本金，利息則按年息百分之十點三五計算，並願隨原告調整
    基本放款利率而變動，並加碼年息百分之二點七，如未按期清償本息，即喪失期
    限利益，全部債務視為到期；如逾期清償，在六個月以內者，按上開利率百分之
    十，超過六個月以上者，按上開利率百分之二十計付違約金；被告並另簽立約定
    書，約定被告所保證之債務，如主債務人未依約履行時，原告基於主債務人之申
    請，認為有允許主債務人延期清償或分期清償之需要時，得以書面通知被告，被
    告同意於原告書面通知到達或視為到達時，仍續負全部債務之保證責任。詎屆清
    償期後林秀鑾無力償還，乃向原告申請延期清償，經原告同意並簽訂借款展期約
    定書，改由陳忠喜、石秀鳳任連帶保證人，並將剩餘本金八十萬六千六百六十七
    元之清償期延至八十八年十一月一日，利息則自八十七年十一月三十日起改以年
    息百分之十點五七按月計付，仍隨原告調整基本放款利率而變動，並加碼年息百
    分之二點七計算，惟林秀鑾僅繳息至八十八年九月十六日，全部債務視為到期；
    原告雖屢向林秀鑾催討，其仍置之不理，為此依消費借貸及連帶保證法律關係，
    請求系爭借款之連帶保證人即被告乙○○，給付剩餘借款八十萬六千六百六十七
    元，及自八十八年九月十五日起至清償止，按週年利率百分之十點四九計算之利
    息，其逾期在六個月以內部分，按上開利率百分之十，超過六個月部分，按上開
    利率百分之二十計算之違約金。
  (二)該借據上之連帶保證人即被告乙○○之簽名及印文雖係由林秀鑾所簽立及蓋用，
    而非被告所為，被告僅簽立約定書，惟該印章既係被告之印鑑章，應可證明被告
    確實有為連帶保證人之意思，該借據係合法有效。
三、提出借據、戶籍謄本、放款攤還及收息記錄查詢單、約定書、借款展期約定書、
    印鑑卡影本各一份為證。
乙、被告方面：
一、聲明：
  (一)請求駁回原告之訴。
  (二)訴訟費用由原告負擔。
  (三)如受不利之判決，願供擔保免為假執行。
二、陳述：
    被告確有簽立約定書，但並無於八十五年十一月一日簽立系爭借據，而借據上所
    蓋用之印章則確為被告交由林秀鑾以供擔保之用，故被告確實有擔任該一百萬元
    借款之連帶保證人。但被告並無收到原告將全部債務視為到期之通知，原告亦無
    將林秀鑾申請展期清償之事實通知被告，此亦無獲得被告之同意，況原告另同意
    改由陳忠喜、石秀鳳擔任連帶保證人，是被告已無連帶保證責任，原告請求顯屬
    無據，應予駁回。
    理    由
一、原告主張：林秀鑾於八十五年十一月一日，邀同被告向原告借款一百萬元，並約
    定借款期限至八十六年十一月一日，按月給付利息，到期清償本金，利息則按年
    息百分之十點三五計算，並願隨原告調整基本放款利率而變動，並加碼年息百分
    之二點七，如未按期清償本息，即喪失期限利益，全部債務視為到期；如逾期清
    償，在六個月以內者，按上開利率百分之十，超過六個月以上者，按上開利率百
    分之二十計付違約金；另約定如原告允許主債務人林秀鑾延期清償時，得以書面
    通知被告，被告同意於原告書面通知到達或視為到達時，仍續負全部債務之保證
    責任。詎屆清償期後林秀鑾無力償還，乃向原告申請延期清償，經原告同意並簽
    訂借款展期約定書，改由陳忠喜、石秀鳳任連帶保證人，並將剩餘本金八十萬六
    千六百六十七元之清償期延至八十八年十一月一日，利息亦加以調整，嗣林秀鑾
    僅繳息至八十八年九月十六日，全部債務視為到期，故請求被告乙○○給付剩餘
    借款、遲延利息及違約金；再該借據上既蓋有被告之印鑑章，該借據確係合法有
    效等語。
二、被告則以該借據上之簽名確非其所簽立，惟借據上蓋用之印章則確為被告交由林
    秀鑾以供擔保之用，故被告確實有擔任系爭一百萬元借款之連帶保證人。但被告
    並無收到原告將全部債務視為到期及林秀鑾申請展期清償之通知，原告亦無獲得
    被告之同意即允許系爭債務之清償期展延至八十八年十一月一日，再原告復同意
    改由陳忠喜、石秀鳳擔任連帶保證人，是被告已無連帶保證責任，原告請求顯屬
    無據等語資為抗辯。
三、經查，林秀鑾於八十五年十一月一日邀同被告乙○○為連帶保證人，向聲請人借
    款一百萬元，約定借款期限自八十五年十一月一日起至八十六年十一月一日止，
    為定有期限之債務；被告另簽立約定書，約定被告所保證之借款債務，如主債務
    人未依約履行時，原告基於主債務人之申請，認為有允許主債務人延期清償或分
    期清償之需要時，得以書面通知被告，被告同意於原告書面通知到達或視為到達
    時，仍續負全部債務之保證責任。詎屆清償期後林秀鑾無力償還，乃向原告申請
    延期清償，惟並無通知被告及經過被告之同意，原告即與林秀鑾簽訂借款展期約
    定書，改由陳忠喜、石秀鳳任連帶保證人，並將剩餘本金八十萬六千六百六十七
    元之清償期延至八十八年十一月一日，惟林秀鑾僅繳息至八十八年九月十六日，
    尚欠原告借款本金八十萬六千六百六十七元，及自民國八十八年九月十六日起至
    清償日止之遲延利息、違約金等情，為兩造所不爭執，並有系爭借據、放款攤還
    及收息記錄查詢單、約定書、借款展期約定書影本、印鑑卡各一份附卷可證，堪
    信為真實。惟按就定有期限之債務為保證者，如債權人允許主債務人延期清償時
    ，保證人除對於其延期已為同意外，不負保證責任，民法第七百五十五條定有明
    文。是被告既無同意主債務人林秀鑾之延期清償，已如上述，揆諸上開法條意旨
    及系爭約定書第十三條之規定，被告對於該延期清償之借款債務，已不負保證責
    任；況原告既同意系爭債務之連帶保證人改為陳忠喜、石秀鳳，並簽立借款展期
    約定書，原告顯有同意更換保證人之意，原保證人即被告自亦不負保證之責，併
    此敘明。是原告依消費借貸及連帶保證之法律關係，請求被告給付林秀鑾積欠原
    告之本金、利息及違約金，即屬無據，應予駁回。原告受敗訴判決，其假執行之
    聲請即失所依據，應併予駁回。
四、據上結論，本件原告之訴為無理由，依民事訴訟法第七十八條，判決如主文。
中      華      民      國    八十九    年    十一    月      十七      日
                              臺灣高雄地方法院民事第二庭
~B法      官  林靜梅
右為正本係照原本作成。
如對本判決上訴，須於判決送達後廿日內向本院提出上訴狀。
中      華      民      國    八十九    年    十一    月      十七      日
~B法院書記官  陳國榮


司法院資訊處製作；財團法人民間司法改革基金會備份。
